臺灣臺北地方法院刑事判決　　　　　　94年度交簡上字第16號
　　上　訴　人
　　即　被　告　　丙○○
上列上訴人即被告因過失傷害案件，不服本院新店簡易庭民國93
年12月22日93年度店交簡字第205號第一審判決（臺灣臺北地方
法院檢察署檢察官聲請簡易判決處刑聲請書案號：93年度偵字第
13807號），提起上訴，本院管轄第二審之合議庭判決如下：
    主  文
原判決撤銷。
丙○○因過失傷害人，處拘役肆拾日，如易科罰金以佰元折算
壹日。
    事  實
一、丙○○於民國92年12月23日15時40分許，駕駛車號為BU-818
    5號之自用小客車，沿臺北縣深坑鄉○○路○段由臺北往石碇
    方向行駛，行經臺北縣深坑鄉○○路○段62巷之設有行車管
    制號誌交岔路口，原應注意轉彎車應讓直行車先行，而依當
    時情形係天候晴且有日間自然光線，路面狀況為乾燥、無缺
    陷、無障礙物且視距良好，並無不能注意之情事，竟未讓直
    行車先行而於綠燈起步之際即搶道左轉進入該62巷口，適甲
    ○○騎乘車號為398-AAB號之重型機車，沿臺北縣深坑鄉○
    ○路○段由石碇往臺北方向行駛，行經臺北縣深坑鄉○○路○
    段62巷口，本應注意行經交岔路口，應注意車前狀況，並隨
    時採取必要之安全措施，而依當時情形並無不能注意之情事
    ，亦疏未注意車前狀況以減速即繼續直行，乃與丙○○所駕
    駛之前開自用小客車發生擦撞，並致甲○○人車倒地而受有
    背部挫傷之傷害。嗣經員警據報前往現場處理，丙○○於有
    偵查權之員警發覺前開犯行前，自行向現場處理員警當場承
    認為肇事人並申告前開行為而接受裁判，始查悉上情。
二、案經甲○○訴由臺灣板橋地方法院檢察署呈請臺灣高等法院
    檢察署核轉臺灣臺北地方法院檢察署檢察官聲請簡易判決處
    刑。
    理  由
一、訊據上訴人即被告丙○○固不否認於前揭時地駕駛上開自用
    小客車行經前開路口，於左轉彎之際與告訴人甲○○所騎乘
    之機車發生擦撞，而致告訴人甲○○受有如事實欄所載傷害
    等事實，惟矢口否認有何公訴意旨所稱之過失傷害犯行，辯
    稱：其於綠燈亮起左轉之際，對向直行車均尚未進入交岔路
    口，是直行車自應禮讓轉彎車先行，而告訴人甲○○不依規
    定讓車始撞及其所駕駛之車輛，其並無過失云云。經查：告
    訴人甲○○因騎乘機車與被告丙○○所駕駛之車輛發生擦撞
    而受有如事實欄所載之傷勢乙節，業經告訴人甲○○於偵審
    中指訴歷歷，且為被告丙○○所不否認，並有告訴人甲○○
    所提出之臺北市立萬芳醫院甲種診斷證明書、臺北縣政府警
    察局93年7月19日北警交字第093009374號函及所檢附之交通
    事故案件檢核表、道路交通事故現場圖、道路交通事故補充
    資料表、道路交通事故調查報告表、交通事故案件自首調查
    表、兩造當事人呼氣酒測紀錄表及交通事故現場照片在卷可
    參。又被告丙○○於本院94年4月20日審理中供稱：「（問
    ：對於告訴人甲○○在檢察事務官所言，有何意見？）因為
    所有的車子都是停止的，只有告訴人的車子是在行進間，我
    一轉過去，就發現側邊旁邊的車道衝出來一台機車。」等語
    ，而證人即被告丙○○之配偶乙○○於本院94年4月13日審
    理中亦證稱：「當時我在車上，我是坐在副駕駛座，當時我
    們要過去的時候，我有看到廂型車、貨車、轎車及證人甲○
    ○的重型機車，我們要轉過去的時候，我們經常在那邊轉過
    那個彎，那個路是省道我們經常走，我們的車子是直的，我
    們遠遠看到其他車子停在那邊，我們已經轉過去後，聽到碰
    的一聲，才發現證人甲○○的重型機車撞到我們的車子，‧
    ‧‧」、「（問：當時你們要轉彎到左手邊的路，綠燈之後
    有無馬上轉過去？）綠燈之後，我們停在轉彎區，看到對方
    的車子沒有反應，所以我們就轉過去，我們到了那個路口是
    紅燈，我們是等到綠燈才轉到待轉區，但是等沒有幾秒鐘，
    我們才轉過去，我們在等的時候，對向的車道都沒有車子過
    來，‧‧‧」等語，參以被告丙○○自承當時車速約40公里
    ，而依卷附之道路交通事故現場圖觀之，該對向車道路寬僅
    為7.7公尺等情，足認被告丙○○確有於綠燈起步之際即搶
    道行駛之情形；況被告丙○○並不否認其駕車左轉之前即已
    看到告訴人甲○○之來車等情，而告訴人甲○○於本院審理
    中亦結證稱：「（問：左前方的車子離你多遠？）有一段距
    離，大約一部車的距離。」、「（問：前面的車子過了，被
    告的車子就進來了嗎？）前面的車子一過，被告的車子就加
    速過來，搶過我的車子。」、「（問：你看到被告車子的時
    候，被告的車子大約離你多遠？）我看到被告的車子的時候
    ，被告的車子已經在我前面，我的車速大約六十，撞擊的位
    置大約靠外車道的位置，並非被告所講的路肩。」等語，並
    有其繪製之現場位置圖一紙在卷可參，徵諸被告丙○○於本
    院94年4月13日審理中亦自承當時確有三、四部車等語，足
    認被告丙○○於行經上開交岔路口確於綠燈起步之際即搶道
    左轉而未讓直行車先行之情形；另本件經送台灣省臺北縣區
    車輛行車事故委員會鑑定之結果，亦認被告丙○○涉有左轉
    車未讓直行車先行之過失，此有該會93年4月16日北鑑字第9
    22259號函所檢附之鑑定意見書在卷可稽，足認被告丙○○
    上開所辯，要屬事後卸責之詞，不足採信。本件事證明確，
    被告丙○○之上開犯行洵堪認定，應予依法論科。
二、核被告丙○○所為，係犯刑法第284條第1項前段之過失傷害
    罪。又本件係報案人或勤務中心轉來資料未報名肇事人姓名
    ，警員前往現場處理時，被告丙○○在場，並當場承認為肇
    事人等情，業經證人即現場處理員警丁○○於本院審理中證
    述在卷，是被告丙○○於有偵查權之警員發覺前開犯行之犯
    罪人前，自行向現場處理警員申告上開犯行，並隨同警員到
    案及接受審判，符合自首之規定，應依刑法第62條前段之規
    定，減輕其刑。原判決漏未審酌被告丙○○之自首行為而未
    依法減輕其刑，尚有未洽。又被告丙○○上訴意旨否認犯罪
    ，雖無可採，惟原判決既有上開可議之處，自屬無可維持，
    應由本院予以撤銷改判。爰審酌被告丙○○未曾受有期徒刑
    以上刑之宣告，此有臺灣高等法院被告全國前案紀錄表一份
    在卷可稽，其因上開過失而致告訴人甲○○受傷，迄今尚未
    賠償告訴人甲○○，復於犯後猶狡詞卸責，然告訴人甲○○
    對事故之發生亦與有過失，且所受之傷勢非鉅，及其品行、
    犯罪之動機、目的、手段、智識程度、犯罪所生之損害及所
    得利益等一切情狀，量處如主文第2項所示之刑，並諭知易
    科罰金之折算標準。
據上論斷，應依刑事訴訟法第455條之1第1項、第3項、第369條
第1項前段、第364條、第299條第1項前段，刑法第284條第1項前
段、第41條第1項、第62條，罰金罰鍰提高標準條例第1條前段、
第2條，判決如主文。
本案經檢察官賴淑芬到庭執行職務。
中　　華　　民　　國　　94　　年　　4 　　月　　29　　日
　　　　　　　　　臺灣臺北地方法院交通法庭
                      審判長法  官  周祖民
                            法　官　吳麗英
                            法  官  黃雅君
上正本證明與原本無異。
不得上訴。
                            書記官  陳麗津
中　　華　　民　　國　　94　　年　　4 　　月　　29　　日
附錄本案論罪科刑法條：
中華民國刑法第284條第1項
因過失傷害人者，處六月以下有期徒刑、拘役或五百元以下罰金
，致重傷者，處一年以下有期徒刑、拘役或五百元以下罰金。
